【裁判字號】    99,易,1958
【裁判日期】    991109
【裁判案由】    傷害等
【裁判全文】
臺灣高雄地方法院刑事判決              99年度易字第1958號
公  訴  人  臺灣高雄地方法院檢察署檢察官
被      告  王宗佑
上列被告因傷害等案件，經檢察官提起公訴（99年度偵字第1652
8 號），本院判決如下：
    主  文
王宗佑犯傷害罪，處有期徒刑陸月，如易科罰金，以新臺幣壹仟
元折算壹日；又犯公然侮辱罪，處拘役肆拾日，如易科罰金，以
新臺幣壹仟元折算壹日。
    事  實
一、王宗佑與王金彰係姐弟關係，為二親等之旁系血親，屬家庭
    暴力防治法第3 條第4 款所列之家庭成員。王宗佑於民國99
    年3 月29日晚上9 時許，因不滿其在其母親姜昭善位於高雄
    縣鳳山市○○街35巷26弄3 號4 樓住處門外，多次按門鈴而
    王金彰卻均未前往開門，反係由腿部受傷之姜昭善坐輪椅應
    門，遂於進入該住處後，基於傷害人身體之犯意，先持桌上
    裝有柳丁之水果籃丟擲王金彰頭部，復以徒手毆打王金彰，
    致使王金彰受有頭頂部挫傷、右頰紅8×3公分、左頰紅6×5
    公分、右肩部挫傷等傷害。又其於毆打王金彰之過程中，並
    同時基於恐嚇危害安全之犯意，向王金彰恫稱：「我要打死
    你」等語，以此加害王金彰生命、身體之事恐嚇王金彰，使
    王金彰心生畏懼，致生危害於王金彰之安全。嗣經巡邏員警
    到場處理，王宗佑竟另基於公然侮辱之犯意，於前揭住處大
    門開啟而得為他人自由進出之情況下，公然在到場處理之巡
    邏員警面前，以手指先指向王金彰，再將自己之食指及中指
    於自己之頭部旁左右搖擺之方式，向在場巡邏員警表示王金
    彰之腦筋有問題，而足以貶低王金彰之人格評價。
二、案經王金彰訴由高雄縣政府鳳山分局報告臺灣高雄地方法院
    檢察署檢察官偵查起訴。
    理  由
一、證據能力部分：
    按被告以外之人於審判外之言詞或書面陳述，除法律有規定
    者外，不得作為證據；又被告以外之人於審判外之陳述，雖
    不符同法第159 條之1 至第159 條之4 之規定，但經當事人
    於審判程序同意作為證據，經法院審酌該言詞陳述或書面陳
    述作成時之情況，認為適當者，亦得為證據，刑事訴訟法第
    159條第1 項、第159條之5第1項分別定有明文。本判決所引
    用之傳聞證據，均已依法踐行調查證據程序，當事人於審判
    程序亦同意作為證據，本院審酌證據資料作成時之情況，並
    無違法不當及證明力明顯過低之瑕疵，且無依法應排除其證
    據能力之情形，認以之作為證據應屬適當，故均有證據能力
    ，合先敘明。
二、訊據被告王宗佑固就傷害犯行坦承不諱，並承認有於巡邏員
    警到場時以手指先指向王金彰，再將自己之食指及中指於自
    己之頭部旁左右搖擺之方式，向在場巡邏員警表示王金彰之
    腦筋有問題之情事，惟仍矢口否認有何恐嚇危害安全、公然
    侮辱犯嫌，辯稱：伊於毆打告訴人時並沒有講任何話，且伊
    比上開手勢是希望巡邏員警勿隨告訴人起舞，實無公然侮辱
    告訴人之意云云。經查：
  (一)被告基於傷害人身體之犯意，於上開時地先持桌上裝有柳丁
    之水果籃丟擲王金彰頭部，復以徒手毆打王金彰，致使王金
    彰受有頭頂部挫傷、右頰紅8×3公分、左頰紅6×5公分、右
    肩部挫傷等傷害之情事，業據被告供承不諱，核與告訴人王
    金彰指述之情節相符，並經證人姜昭善到庭結證屬實，此外
    復有驗傷診斷書1 紙在卷足憑（見偵卷第12頁），足認被告
    之任意性自白與事實相符，被告此部分之犯行，應堪認定。
  (二)又被告固否認有何恐嚇危害安全之犯行，並以前開情詞置辯
    ，惟查：
  1.被告確曾於毆打告訴人之過程中，同時以「我要打死你」等
    語恫嚇告訴人乙節，業經證人即告訴人王金彰到庭證述明確
    ，核與證人姜昭善所證稱：被告一進來就拿水果籃丟向告訴
    人，上面所裝之柳丁就摔到告訴人之頭上，被告並打告訴人
    的臉，打了約有4 、50下，伊坐輪椅推到被告身邊，將手插
    到被告皮帶裡面要阻止被告，當時伊距離被告很近，聽到被
    告對著告訴人講「打死你、打死你」等語，並持續打了告訴
    人好幾分鐘之情節大致相符（見本院二卷第32頁背面至第33
    頁），另徵以證人陳裕修即當日接替先行到場之巡邏員警處
    理本件糾紛後續事宜之員警亦證稱：告訴人於現場及派出所
    都有提到被告說要打死她乙事（見本院二卷第35頁），足認
    告訴人所指訴之上開情節，洵非子虛。
  2.被告雖一再質疑：告訴人原指述其恐嚇之言語為「我要你死
    」，後又改謂「打死你」、「我要殺死你」，復曾於民事通
    常保護令聲請狀上記載「一句話都沒說無故打人」等字樣，
    前後實有不一，而認告訴人所言不足採信云云。惟上開言語
    之用字遣詞固非屬完全一致，但內容實則相差無幾，均係被
    告欲加害告訴人身體、生命之意義，且衡以告訴人當時係遽
    遭進門之弟弟即被告一陣狂毆猛打，勢必驚慌失措，對於該
    等突發狀況下所聽聞被告用以恐嚇之言詞，縱未能完整、一
    字不差地準確記憶，亦屬情理之常，尚非可以此遽謂告訴人
    之指訴有何矛盾之處；況參以證人姜昭善既亦證稱被告確有
    講出「打死你、打死你」之話語，顯然被告於毆打告訴人之
    過程中，確曾口出恫嚇之詞，益徵告訴人所言不假，自不因
    告訴人未能精確描述當時被告用以恐嚇之一字一句，而減損
    告訴人指述及具結後證詞之可信性。至保護令聲請狀上所載
    「一句話都沒說無故打人」等字樣，實係告訴人於聲請保護
    令時，就本次家庭暴力之「發生原因」而為之陳述，並非在
    說明該次家庭暴力所發生之「整個過程」，此觀該聲請狀甚
    明（見本院二卷第44頁背面），而就該次事件發生之原因，
    告訴人於保護令聲請狀所為「一句話都沒說無故打人」之指
    述，確與證人姜昭善之前開證詞相符，至於家庭暴力發生後
    之實際過程如何，則不在該保護令聲請狀上前開記載之指涉
    範圍內，是就此告訴人之指述復無先後矛盾之情況產生，被
    告所辯，已不足採。
  3.至被告又辯稱：證人姜昭善罹有重聽，伊平常都是用寫的方
    式跟證人姜昭善溝通，是事發當時應不可能聽到其於毆打告
    訴人時有講何話語云云。惟揆諸證人姜昭善已證稱：家中裝
    有附擴音器之加強型電鈴，響很大聲所以伊聽得到，當日本
    來叫告訴人去開門，因外面的人沒有回應，告訴人就回來坐
    在沙發轉角處，伊想知道是誰來了，就去開門，伊家有兩道
    門，伊把第一道門打開，並問是誰，伊有聽到對方回答「宗
    佑」等語（見本院二卷第32頁背面），而於本院審理中，就
    本院、公訴人及被告於近距離（證人姜昭善當時係坐在應訊
    臺與書記官座位間靠近法臺之位置，有該次言詞辯論筆錄為
    憑，詳見本院二卷第32頁）所為詢問或交互詰問之內容亦均
    能清楚應答，是綜上情節以觀，應可認證人姜昭善雖係重聽
    患者，然就近距離或較大之聲響，實仍可清晰聽聞並了解其
    意義，否則應無法因聽到電鈴聲響而前去應門，亦不可能在
    開門時聽到門外近距離之被告稱自己為「宗佑」，甚至於法
    庭上接受交互詰問，自非如被告所言般完全無法聽到任何聲
    音。本院審酌證人姜昭善於被告毆打告訴人時，為阻止被告
    之失控行徑，曾坐輪椅推到被告身邊，並將手插到被告皮帶
    裡面等情，已如前述，可見證人姜昭善當時與被告間距離實
    屬甚近，且衡以被告於盛怒下所口出之前開恐嚇言語，音量
    應係極大，對此近距離所生之大聲言語，揆諸前開情狀，應
    非證人姜昭善所無法聽聞。再觀以證人姜昭善於本院審理中
    ，經被告質以當時究否聽聞被告說「打死你、打死你」之情
    時，更以大喊之方式表示確有聽到乙節（見本院二卷第34頁
    ），亦堪認證人姜昭善確有聽見被告口出恫嚇言語，方於被
    告提出上開質疑時，有此激烈之反應。從而，被告辯稱證人
    姜昭善於事發當時無法聽到其是否有對告訴人為恐嚇言語等
    情，復非可取。
  4.綜上所述，被告既於毆打告訴人之過程中，又同時對告訴人
    恫以「我要打死你」此等客觀上屬於加害告訴人生命、身體
    之事，依當時之情境，對於明知被告自幼即有學習跆拳道之
    告訴人及證人姜昭善而言，被告於一進門後即突施暴行，其
    間所口出之上開恐嚇言語，實足以使人心生畏懼，進而致生
    危害於安全，此徵以證人姜昭善到庭證稱：伊現在每天都還
    在回想被告摔水果籃及毆打告訴人之畫面，實在太恐怖了，
    因為被告小時候有學過跆拳道，伊因此都睡不好，從60公斤
    瘦到剩38公斤等語（見本院二卷第32頁背面）益明，是被告
    恐嚇危害安全之犯行，亦堪認定。
  (三)再按，刑法第309條第1項之公然侮辱罪，係就行為人在不特
    定之人或多數人得共見共聞之狀態下，凡以使人難堪為目的
    ，而以言語、文字、圖畫或動作，表示不屑、輕蔑或攻擊之
    意思，並足以對於個人在社會上所保持之人格及地位，達於
    貶損其評價之程度之行為而為處罰之對象。本件被告對其於
    巡邏員警到場處理時，曾以手指先指向王金彰，再將自己之
    食指及中指於自己之頭部旁左右搖擺之方式，向在場巡邏員
    警表示王金彰之腦筋有問題等情既不否認，其雖辯稱該手勢
    係希望巡邏員警勿隨告訴人起舞而非公然侮辱告訴人之意，
    然被告縱欲要求巡邏員警莫輕易採信告訴人之說詞，衡情亦
    無率以依現今一般社會通念，可認屬於指摘他人腦筋有問題
    之肢體化言語方式表示之必要，是足見被告所為之上開手勢
    ，實意在向在場之巡邏員警表達對告訴人之不屑、輕蔑，被
    告辯稱無公然侮辱告訴人之意，應非實情。而依證人陳裕修
    所為之證詞，在其到場前已有2 位巡邏員警在場（見本院二
    卷第35頁背面），且前揭住處之大門，自被告進門後即呈現
    開啟狀態等情，復經證人王金彰、姜昭善結證在卷（見本院
    二卷第28、33頁），從而，被告主觀上應有公然於不特定人
    面前貶損告訴人之人格、地位之意，而為上開依一般人之合
    理認知，於客觀上可認足以貶損他人人格、名譽及社會評價
    之輕蔑他人、使人難堪之動作，被告違犯公然侮辱犯行，甚
    為明確。
三、核被告王宗佑所為，係犯刑法第277條第1 項之傷害罪、第
    305條之恐嚇危害安全罪及第309條第1 項之公然侮辱罪。被
    告與告訴人為家庭暴力防治法第3 條第4 款之家庭成員，是
    被告對告訴人故意實施家庭暴力行為而成立刑法之犯罪，為
    家庭暴力防治法之家庭暴力罪。又被告傷害、恐嚇告訴人之
    行為，係基於同一原因，而在同一場所同時實施，且斟酌被
    告所恐嚇之「我要打死你」等語，係與其遂行傷害行為直接
    相關之言詞，而非另基於其他情事所為之惡害通知，可認被
    告恐嚇告訴人之危險行為尚非另行起意，應為其傷害告訴人
    之實害行為所吸收，不另論罪，公訴人認被告所犯恐嚇危害
    安全罪與傷害罪間，犯意各別，行為有異，應予分論併罰云
    云，尚有未洽。另被告所犯傷害罪及公然侮辱罪，犯意個別
    ，行為互殊，應予分論併罰。爰審酌被告僅因芝麻小事未合
    己意，即不顧手足親情，亦未思理性溝通解決誤會，率以對
    告訴人暴力相向，使告訴人身心受創，已非可取；犯後復始
    終未坦承全部犯行，亦未與告訴人達成和解，以取得告訴人
    之原諒，並仍要求告訴人應就被打乙事檢討自己，顯見對其
    所犯之錯誤毫無悔過之意，及告訴人受傷之程度、被告之智
    識、犯罪之動機、情節、手段等一切情狀，分別量處如主文
    所示之刑，併諭知易科罰金之折算標準，以資懲儆。
據上論斷，應依刑事訴訟法第299條第1 項前段，刑法第277條第
1 項、第309 條第1 項、第51條第10款、第41條第1 項，刑法施
行法第1 條之1 ，判決如主文。
本案經檢察官陳筱茜到庭執行職務。
中    華    民    國    99    年    11    月    9    日
                  刑事第十五庭  法  官  許勻睿
以上正本證明與原本無異。
如不服本判決應於收受判決後10日內向本院提出上訴書狀，並應
敘述具體理由。其未敘述上訴理由者，應於上訴期間屆滿後20日
內向本院補提理由書(均須按他造當事人之人數附繕本)「切勿逕
送上級法院」。
中    華    民    國    99    年    11    月    10    日
                                書記官  王芷鈴
附錄論罪科刑法條
刑法第277條
傷害人之身體或健康者，處3 年以下有期徒刑、拘役或1 千元以
下罰金。
犯前項之罪因而致人於死者，處無期徒刑或7 年以上有期徒刑，
致重傷者，處3年以上10年以下有期徒刑。
刑法第309條
公然侮辱人者，處拘役或3百元以下罰金。
以強暴犯前項之罪者，處1 年以下有期徒刑、拘役或5 百元以下
罰金。

司法院資訊處製作；財團法人民間司法改革基金會備份。
